【裁判字號】    95,訴,553
【裁判日期】    951002
【裁判案由】    違反毒品危害防制條例
【裁判全文】
臺灣臺南地方法院刑事判決               95年度訴字第553號
公  訴  人  臺灣臺南地方法院檢察署檢察官
被      告  甲○○
上列被告因違反毒品危害防制條例案件，經檢察官提起公訴（95
年度毒偵字第547 號），及移送併為審理（95年度毒偵字第1904
號、95年度毒偵字第1433號、95年度毒偵字第1034號），本院依
簡式審判程序判決如下：
    主  文
甲○○連續施用第一級毒品，累犯，處有期徒刑拾月。
扣案之第一級毒品海洛因壹包（淨重零點零貳公克、內含極微量
第一級毒品海洛因殘留而無法析離之空包裝重零點壹玖公克）沒
收銷燬之。
    事  實
一、甲○○前因詐欺案件，經本院於民國93年12月7 日以93年度
    易字第808號刑事判決判處有期徒刑4月，因甲○○不服提起
    上訴，由臺灣高等法院臺南分院以94年度上易字第57號刑事
    案件審理，甲○○嗣於94年3月7日撤回上訴而告確定，後於
    94年11月10日執行完畢出獄；並曾於93年間因施用毒品案件
    ，經臺灣臺南地方法院檢察署檢察官聲請本院以93年度毒聲
    字第278 號刑事裁定送勒戒處所觀察、勒戒執行完畢後，認
    有繼續施用毒品傾向，再由臺灣臺南地方法院檢察署檢察官
    聲請本院以93年度毒聲字第1034號刑事裁定令入戒治處所施
    以強制戒治1年，後因強制戒治執行已滿6月，戒治處所認無
    繼續戒治之必要，為臺灣臺南地方法院檢察署檢察官於94年
    7月11日予以釋放，並於94年7月20日以94年度戒毒偵字第14
    8號為不起訴之處分，嗣於94年7月22日公告生效而確定。
二、甲○○明知海洛因係毒品危害防制條例第2條第2項第1 款所
    明定之第一級毒品，不得施用、持有，仍於強制戒治執行完
    畢後5 年內，基於施用第一級毒品海洛因之概括犯意，自95
    年1 月初某日起至同年6月8日止，連續在臺南市○區○○路
    1段175巷99號住處或臺南市○○路○段500號麥當勞速食店廁
    所內或臺南市○○路某豆花店廁所內，以將第一級毒品海洛
    因摻水，再以注射針筒注射進入人體之方式，施用第一級毒
    品海洛因多次。嗣先後(一)於95年2月4日19時45分許，行經臺
    南市○○路與永福路口時，為警合理懷疑其有犯罪之嫌疑或
    有犯罪之虞，予以查證身分，並經其同意採集其尿液送往長
    榮大學檢驗結果，發現其所排放之尿液呈嗎啡陽性反應。(二)
    於95年2 月12日12時40分許，為警依毒品危害防制條例第25
    條第2 項之規定，通知甲○○前往臺南市警察局第一分局採
    集其尿液送請長榮大學檢驗結果，發現其尿液亦呈嗎啡陽性
    反應。(三)於95年2 月19日20時20分許，在上開豆花店前，遭
    警合理懷疑其有犯罪之嫌疑或有犯罪之虞，予以查證身分，
    繼查獲其所有供其施用之第一級毒品海洛因1 包（淨重0.02
    公克、內含極微量第一級毒品海洛因殘留而無法析離之空包
    裝重0.19公克）。(四)於95年6月8日12時50分許，在前揭麥當
    勞速食店前，因行跡可疑，為警懷疑其有犯罪之嫌疑或有犯
    罪之虞，予以查證身分，並經其同意採集其尿液送往長榮大
    學檢驗結果，再度呈嗎啡陽性反應。
三、案經臺南市警察局第二分局報請臺灣臺南地方法院檢察署檢
    察官偵查起訴，暨臺南市警察局第一分局、第二分局及第六
    分局報請臺灣臺南地方法院檢察署檢察官移送併案審理。
    理  由
一、程序方面─
  (一)按除被告所犯為死刑、無期徒刑、最輕本刑為3 年以上有期
    徒刑之罪或高等法院管轄第一審案件者外，於法院行準備程
    序進行中，被告先就被訴事實為有罪之陳述時，審判長得告
    知被告簡式審判程序之旨，並聽取當事人、代理人、辯護人
    及輔佐人之意見後，裁定進行簡式審判程序；且受命法官行
    準備程序，與法院或審判長有同一之權限，刑事訴訟法第27
    3條之1第1項及279條第2 項前段分別定有明文。本件被告甲
    ○○所為係犯死刑、無期徒刑、最輕本刑為3 年以上有期徒
    刑以外之罪，其於準備程序中就被訴事實為有罪之陳述，經
    受命法官告知簡式審判程序之旨，並聽取公訴人、被告之意
    見後，本院認為適宜由受命法官獨任進行簡式審判程序。
  (二)簡式審判程序之證據調查，不受刑事訴訟法第159條第1項、
    第161條之2、第161條之3、第163條之1及第164條至第170條
    規定之限制，亦為同法第273條之2所明文。是此，臺南市警
    察局第二分局搜索扣押筆錄、臺南市警察局第二分局偵辦毒
    品危害防制條例案件送驗尿液年籍對照表、臺南市警察局第
    一分局偵辦毒品危害防制條例案件送驗尿液年籍對照表、臺
    南市警察局第六分局偵辦毒品危害防制條例案件送驗尿液年
    籍對照表，及長榮大學確認報告等，本院自可採為證據，先
    此敘明。
二、認定犯罪事實所憑證據及理由─
  (一)訊據被告甲○○對於上揭事實供認不諱，而被告於事實欄所
    載時、地，為警查獲後所採集之尿液，經送往長榮大學檢驗
    結果，確均呈嗎啡陽性反應，此有臺南市警察局第一分局、
    第二分局、第六分局偵辦涉毒品危害防制條例案件送驗尿液
    年籍對照表，及長榮大學確認報告等各4 紙附卷可稽外【參
    臺南市警察局第二分局南市警二刑偵字第0954201476號警卷
    第5頁、第3頁（採取尿液時間為95年2月4日20時許），臺南
    市警察局第一分局南市警一刑偵字第0950400629 號警卷第8
    頁、第3頁（採取尿液時間為95年2月12日12時40分許），臺
    南市警察局第二分局南市警二刑偵字第0954203800號警卷第
    17 頁、臺灣臺南地方法院檢察署95年度毒偵字第547號偵查
    卷第16頁（採取尿液時間為95年2 月19日21時20分許），臺
    南市警察局第六分局南市警六刑偵字第095000681號警卷第6
    頁、第5頁（採取尿液時間為95年6月8日12時45分許）】；
    復有扣案海洛因1包可證，又扣案之海洛因1包，經送往法務
    部調查局鑑定結果，送驗白粉確含毒品海洛因成分，且淨重
    0.02公克、內含極微量第一級毒品海洛因殘留而無法析離之
    空包裝重0.19公克，有該局95年4月17日調科壹字第2000617
    2 號鑑定通知書在卷足憑（參臺灣臺南地方法院檢察署95年
    度毒偵字第547 號偵查卷第14頁）。再海洛因係由嗎啡經化
    學合成之半人工合成品，其藥（毒）性倍於嗎啡，其施打或
    吸食後經人體代謝作用而分解成藥（毒）性較低之嗎啡，而
    於尿液中被檢測出，故吸食或施打海洛因或嗎啡在尿液中均
    以嗎啡形態被檢驗出；又投與海洛因後，迅速水解成6-mono
    acetyl morphine ，轉變成嗎啡，再循嗎啡之代謝途徑，排
    出體外，百分之80以上，於投與24小時內自尿液中排出，因
    此，採尿化驗應於投與後24小時內進行為宜，分別業經憲兵
    司令部80年3 月25日鑑驗字第0999號及行政院衛生署藥物
    食品檢驗局81年5月9日藥檢壹字第006431號函釋在案，此
    為本院職務上已知之事實。本件被告供認連續於上揭時、地
    施用第一級毒品海洛因多次，嗣於前開時、地為警查獲後，
    經警採集其尿液送請長榮大學檢驗結果，其尿液確呈嗎啡陽
    性反應，且上述扣案物品，經送法務部調查局鑑驗結果，確
    為第一級毒品海洛因，已如前述，是被告之任意性自白核與
    事實相符，應堪採信。
  (二)查被告前於93年間因施用毒品案件，經臺灣臺南地方法院檢
    察署檢察官聲請本院以93年度毒聲字第278 號刑事裁定送勒
    戒處所觀察、勒戒執行完畢後，認有繼續施用毒品傾向，再
    由臺灣臺南地方法院檢察署檢察官聲請本院以93年度毒聲字
    第1034號刑事裁定令入戒治處所施以強制戒治1 年，後因強
    制戒治執行已滿6 月，戒治處所認無繼續戒治之必要，為臺
    灣臺南地方法院檢察署檢察官於94年7 月11日予以釋放，並
    於94年7月20日以94年度戒毒偵字第148號為不起訴之處分，
    嗣於94年7 月22日公告生效而確定等節，有臺灣臺南地方法
    院檢察署刑案資料查註紀錄表、全國施用毒品案件紀錄表及
    臺灣高等法院被告前案紀錄表及臺灣臺南地方法院檢察署94
    年度戒毒偵字第148號不起訴處分在卷足參。
  (三)綜上，被告前因犯毒品危害防制條例第10條之罪經強制戒治
    執行完畢釋放後5 年內，再犯本件施用毒品犯行，事證明確
    ，被告犯行堪以認定，應予依法論科。
三、論罪科刑之理由─
  (一)查海洛因係毒品危害防制條例第2條第2項第1 款所明定之第
    一級毒品，不得施用、持有。次按，犯毒品危害防制條例第
    10條施用第一級、第二級毒品之罪者，檢察官應聲請法院裁
    定，令被告入勒戒處所觀察、勒戒，經觀察、勒戒後，檢察
    官依據勒戒處所之陳報，認受觀察、勒戒人無繼續施用毒品
    傾向者，應即釋放，並為不起訴之處分；認受觀察、勒戒人
    有繼續施用毒品傾向者，檢察官應聲請法院裁定令入戒治處
    所強制戒治，其期間為6 個月以上，至無繼續強制戒治之必
    要為止，但最長不得逾1 年，強制戒治期滿，應即釋放，由
    檢察官為不起訴之處分；觀察、勒戒或強制戒治執行完畢釋
    放後，5 年內再犯第10條之罪者，應依一般刑事訴訟程序予
    以起訴論罪科刑，此觀諸毒品危害防制條例第20條第1 項、
    第2項、第23條第1項、第2項規定自明。
  (二)本件被告既曾因施用毒品案件，經法院以裁定送勒戒處所觀
    察、勒戒執行完畢後，認有繼續施用毒品傾向，再由法院以
    裁定令入戒治處所施以強制戒治1年，後因強制戒治執行逾6
    月，且無繼續強制戒治之必要，予以釋放。其於強制戒治期
    滿執行完畢後5 年內再犯本件施用第一級毒品案件，依前述
    規定自應予以起訴論罪科刑。
  (三)核被告所為，係犯毒品危害防制條例第10條第1 項之施用第
    一級毒品罪。其施用第一級毒品海洛因前後，持有第一級毒
    品海洛因之低度行為，為其施用第一級毒品海洛因之高度行
    為所吸收，不另論其持有第一級毒品罪。被告先後多次施用
    第一級毒品海洛因之犯行，時間緊接，犯罪構成要件相同，
    顯係基於概括犯意反覆為之，應依連續犯之規定論以一罪，
    並依法加重其刑。
  (四)被告有事實欄所載之科刑執行情形，有臺灣高等法院被告前
    案紀錄表1份在卷可稽，其於5年以內再故意犯本件有期徒刑
    以上之罪，不論依修正前之刑法第47條，或修正後之刑法第
    47條第1 項之規定，均構成累犯，對被告而言並無有利或不
    利之情形，自不生新舊法比較之問題，應逕依修正前之刑法
    第47條，論以累犯，並加重其刑。
  (五)起訴書雖記載被告於94年7月20日起至95年2月19日21時20分
    許，在臺南市○○路某豆花店及其他不詳處所，施用第一級
    品海洛因之犯行，惟公訴檢察官於本院審判期日將起訴之犯
    罪事實，更正為自95年1月初某日起（參本院95年9月18日準
    備程序筆錄第4 頁即審卷第80頁）。再按檢察官就犯罪事實
    一部起訴者，其效力及於全部，刑事訴訟法第267 條定有明
    文。本件被告其餘施用第一級毒品海洛因之犯行（即併案移
    送部分），核與起訴書犯罪事實欄所載業經本院論罪科刑部
    分，具有連續犯之關係，已如前述，應為起訴效力所及，本
    院自得併予審究，併此敘明。
  (六)審酌被告曾因施用毒品案件，經法院裁定送勒戒處所觀察、
    勒戒及令入戒治處所施以強制戒治，此有上開刑案資料足參
    ，仍未戒除毒癮，復犯本件施用第一級毒品之犯行，顯見其
    無悔改之意，意志不堅，惟念其施用第一級毒品乃自戕一己
    之身體健康，尚未害及他人，且本件連續施用第一級毒品海
    洛因之期間不長，犯罪後復坦承犯行，態度良好等一切情狀
    ，量處如主文所示之刑。
  (七)扣案之白粉1 包，為被告所有供其施用之物，業據被告於司
    法警察調查中供認不諱（參臺南市警察局二分局南市警刑偵
    字第09542003800號警卷第2頁），而其內盛裝者，確含第一
    級毒品海洛因成分淨重0.02公克，有法務部調查局上開鑑定
    通知書可參，為第一級毒品海洛因，應依毒品危害防制條例
    第18條第1 項前段之規定，不問屬於犯人與否，均宣告沒收
    銷燬之；盛裝上開扣案白粉1 包之空包裝袋（重0.19公克）
    ，雖經法務部調查局就之與其所盛裝之第一級毒品海洛因分
    別鑑析其重量，有法務部調查局前開鑑定通知書一紙在卷可
    憑，惟因法務部調查局一般係以傾倒之方式，將包裝袋內之
    第一級毒品海洛因倒出而與包裝袋分離而稱重，必要時，輔
    以刮杓刮取袋內粉末，然無論依何種方式分離，包裝袋內均
    有極微量之第一級毒品海洛因殘留，業經法務部調查局93年
    3月19日調科壹字第09300113060號函釋在案，此為本院職務
    上已知之事實，足認前開空包裝袋（重0.19公克），內含極
    微量第一級毒品海洛因殘留而無法析離，均應整體視為查獲
    之第一級毒品海洛因，依毒品危害防制條例第18條第1 項前
    段之規定，不問屬於犯人與否，均宣告沒收銷燬之。
四、適用之法律─
  (一)刑事訴訟法第299條第1項前段、第273條之1第1項。
  (二)毒品危害防制條例第10條第1項、第18條第1項前段。
  (三)刑法第11條、修正前刑法第56條、第47條。
本案經檢察官乙○○到庭執行職務。
中    華    民    國    95    年    10    月    2     日
                      刑事第十一庭  法  官  張維君
以上正本證明與原本無異。
如不服本判決，應於判決送達後10日內，向本院提出上訴狀。（
須附繕本）
                                    書記官  黃傳鈞
中    華    民    國    95    年    10    月    2     日
附錄本案論罪科刑法條全文：
毒品危害防制條例第10條
施用第一級毒品者，處6月以上5年以下有期徒刑。
施用第二級毒品者，處3年以下有期徒刑。


司法院資訊處製作；財團法人民間司法改革基金會備份。
